臺灣臺北地方法院交通事件裁定　　　　 93年度交聲字第846號
原處分機關　臺北市交通事件裁決所
異　議　人
即受處分人　甲○○
上列受分人因違反道路交通管理處罰條例案件，對於台北市交通
事件裁決所93年7 月16日所為之處分（原處分：北市裁一字第駕
裁22-A1A102754 號），聲明異議，本院裁定如下：
    主  文
原處分關於汽車駕駛人，駕駛汽車違反道路交通安全規則，因而
肇事致人受傷部分所為之處分撤銷。
甲○○汽車駕駛人，駕駛汽車違反道路交通安全規則，因而肇事
致人受傷，記違規點數點。
其餘異議駁回。
    理  由
一、按汽車駕駛人，爭道行駛而有支線道車不讓幹線道車先行，
    或兩線均為幹線道或支線道時，左方車不讓右方車先行之情
    形者，處新臺幣（下同）600 元以上1,800 元以下罰鍰，併
    計違規點數1點，道路交通管理處罰條例第45條第9款、第63
    條第1項第1款定有明文；而道路交通管理處罰條例第61條修
    正條文業經總統於民國93年4 月21日以華總一義字第093000
    77601 號令修正公布，並經行政院定自93年7 月1 日施行（
    發文日期：93年6月30日，發文字號：院臺交字第093008668
    4 號）。依修正後道路交通管理處罰條例第61條第3 項規定
    ，汽車駕駛人駕駛汽車違反道路交通安全規則，因而肇事致
    人受傷者，記違規點數3 點；致人重傷者，吊扣其駕駛執照
    3 個月至6 個月。次按車輛行至無號誌或號誌故障而無交通
    警察指揮之交岔路口，支線道車應暫停讓幹線道車先行。未
    劃分幹、支線或同為幹線道或支線道者，轉彎車應暫停讓直
    行車先行；如同為直行車或轉彎車者，左方車應暫停讓右方
    車先行，道路交通安全規則第102 條第1 項第2 款亦定有明
    文。又「停車再開標誌，用以告示車輛駕駛人必須停車觀察
    ，認為安全時，方得再開。設於安全停車視距不足之交岔道
    路次要道路口」、「網狀線，用以告示車輛駕駛人禁止在設
    置本標線之範圍內臨時停車，防止交通阻塞」，道路交通標
    誌標線號誌設置規則第58條、第173條亦分別載有明文。
二、查原處分機關以本件異議人即受處分人彭奕隆於93年4 月30
    日15時30分許，駕駛車號M9-570號營業小客車（下稱A 車）
    ，沿臺北市○○路○ 段245 巷由北往南方向行駛至肇事地點
    往東左轉時，其左後葉子板、保險桿與陳潔琳所騎乘附載陳
    宜潔沿八德4 段由東往西方向行駛外側車道之車牌號碼GKO-
    570 號重型機車（下稱B 車）前車頭相撞及而肇事，造成機
    車騎士陳潔琳受有左肩、左手肘擦傷、右膝挫傷，其附載人
    陳宜潔受有下巴撕裂傷、右膝挫傷等傷害，經警舉發「支線
    道車不讓幹線道車先行」、「違反道路交通安全規則因而肇
    事致人受傷」之違規。受處分人不服該處分，於該舉發通知
    單上所載應到期案日期即93年6 月19日前臺北市交通事件裁
    決所（下稱原處分機關）提出申訴，經原處分機關請舉發單
    位調查結果，仍認受處分人有前開違規行為，原處分機關乃
    依道路交通管理處罰條例第45條第9 款（裁決書贅引第1 項
    ）、第61條第3 項（裁決書贅引第1 款）、第63條第1 項第
    1 款（裁決書漏引第1 款），於93年7 月16日裁處異議人罰
    鍰600 元，吊扣駕駛執照3 個月，並記違規點數1 點，此有
    台北市政府警察局北市警交大字第A1A102754 號舉發違反道
    路交通管理事件通知單、申訴紀錄表、原處分機關北市裁一
    字第裁22-A1A102754號違反道路交通管理事件裁決書、台北
    市政府警察局交通警察大隊93年6月29日北市警交大字00000
    000000號函等件在卷足憑。
三、異議意旨略以：台北市○○路○ 段為路幅極寬的要道，人車
    頻繁，任何駕駛人由巷子轉入主幹道，當然會停車再開，冒
    然駛入無異自殺行為，有違常理。且本事故發生當時為下午
    3 時30分許，如何能以正常車速進入車道，主管機關不應以
    事故發生，即擅推異議人違反支線道車應暫停讓幹道車先行
    之規定。且檢視車損情形，應係機車撞擊異議人所駕營業小
    客車後車廂位置，異議人於事故發生時，確有停車再開，緩
    行進入車道後，本件事故係對造機車嚴重超速，超出常人所
    能遇見之反應時間（距離），才會發生事故，為此聲明異議
    云云。
四、經查：
  (一)按道路交通管理處罰條例及道路交通規則有關「讓車」之規
    定，旨在確認行車順序及劃分道路路權，以維護交通往來之
    安全。故所謂「讓」，當指車輛駕駛人必須將車輛暫停，待
    有路權之他車輛駕駛人通過，安全無虞時，始能再繼續通行
    之謂。以此解釋交岔路口支道車應讓幹道車先行規定之旨，
    支道車在遇前方交岔路口時，除應先暫停於同車道與交岔路
    口最靠近同向車道之垂直線（下稱：停止線）後方，讓幹道
    車先行通過外，在駛進路口跨越幹道之過程中，也須隨時注
    意幹道之車況，作停讓之準備。
  (二)查受處分人於93年4 月30日15時30分許，駕駛車號A 車，沿
    臺北市○○路○ 段245 巷北往南行駛至該巷與八德路4 段交
    岔路口往東左轉八德路4 段時，其左後葉子板、保險桿與陳
    潔琳騎駛附載陳宜潔沿八德路4 段由東向西方向行駛之B 車
    之前車頭發生碰撞而肇事，並致陳潔琳受有左肩、左手肘擦
    傷、右膝挫傷等傷害，陳宜潔受有下巴撕裂傷、右膝挫傷之
    傷勢等情，為受處分人所不爭執，並有台北市政府警察局交
    通警察大隊受理交通違規事件調查表、道路交通事故現場圖
    、分析事故研判表、談話記錄表、補充資料表等在卷可稽。
    而肇事地點即台北市○○路○ 段及該路245 巷口，其中八德
    路4 段於路口設有黃色網狀線，為幹線道，該路245 巷口則
    局交通警察大隊受理交通違規事件調查表、道路交通通事故
    現場圖各一份在卷可憑，是本件肇事時，受處分人所行駛之
    245 巷為支線道，陳潔琳所行駛之八德路4 段為幹線道，已
    足堪認定，依前揭規定，B 車對受處分人駕駛之A 車而言，
    係擁有先行路權之幹線道車，從而，受處分人既屬支線道車
    ，自應讓陳潔琳駕駛之幹線道車先行，縱受處分人可能依地
    形或氣候因素而影響其視線，則更應於網狀線外暫停並注意
    前方路口幹線道方向車輛之動態。此外，依卷附道路交通事
    故補充資料表記載雙方車輛受損之狀況，可見A 車之左後葉
    子板內凹、左後保險桿有刮痕，而B 車之前車頭凹裂車殼破
    裂、左前車頭燈罩裂，可見二車之撞擊點，另參酌卷附道路
    交通事故現場圖所示A 車停放於網狀線上，左前車頭位於距
    八德路4段東往西車道快、慢車道分向線以南約1.6公尺處，
    B車受撞擊倒地後，於A車北方留有長約1.6公尺刮地痕等情
    狀，依物理力學之原理判斷，應認車禍之發生係A車暫停於
    網狀線上，其左後側保險桿與B車之前車頭發生撞擊，因B車
    行車時速顯然大於A車，以致B車於發生撞擊後因慣性而倒地
    ，益徵受處分人於駛進路口跨越幹道之過程中，顯未注意幹
    線道之車況而貿然行駛並暫停於網狀線上至明。是本件二車
    發生碰撞，受處分人確有未禮讓有路權之幹線道車先行之違
    規，堪予認定。
  (三)又陳潔琳、陳宜潔確因本件交通事故而分別受有左肩、左手
    肘擦傷、右膝挫傷等傷害，及下巴撕裂傷、右膝撕傷、右膝
    挫傷等傷害，已如前述，倘受處分人於過前述交岔路口時，
    遵守前開道路交通安全規則支線道車讓幹線道車先行之規定
    ，而不爭道行駛，當不致發生本件車禍，陳潔琳、陳宜潔亦
    不致因而受傷，受處分人顯有過失甚明，陳潔琳、陳宜潔上
    開傷勢與受處分人違規肇事行為間具有因果關係。從而受處
    分人確有「支線道車不讓幹線道車先行」、「違反道路交通
    安全規則因而肇事致人受輕傷」之違規。
  (四)綜上所述，受處分人確有前開違規行為，可以認定。嗣受處
    分人於舉發通知單上所載之應到案日期前向原處分機關提出
    申訴，乃經原處分機關依道路交通管理處罰條例第45條第9
    款、第63條第1項（未修正）、第61條第3項（舊法）規定裁
    處受處分人600元，記違規點數一點，並吊扣駕駛執照3個月
    ，固非無見。惟按，汽車駕駛人，駕駛汽車違反道路交通安
    全規則，因而肇事致人受傷者，記違規點數三點，已經道路
    交通管理處罰條例第61條第3項前段於93年4月21日華總一義
    字第09300077601 號令修正公佈，並經行政院以院臺交字第
    0930086684號函定自93年7月1日施行，此修正前後法律顯有
    不同。按行政罰雖異於刑事罰，但均屬對於行為人不利之處
    分，故行政罰在法律之適用上，除法律另有規定者外，應類
    推適用刑法第2條第1項：「行為後法律有變更者，適用裁判
    時之法律，但裁判前之法律有利於行為人者，適用最有利於
    行為人之法律。」，此不違反行政目的之實現，自允對於行
    為人為有利之解釋，始符行政程序法第7條、第8條揭櫫之比
    例原則、信賴保護原則之意旨，此觀之行政罰法第5條明定
    ：「行為後法律或自治條例有變更者，適用行政機關最初裁
    處時之法律或自治條例。但裁處前之法律或自治條例有利於
    受處罰者，適用最有利於受處罰者之規定」，亦採從新從輕
    原則之規定甚明。再行政機關於行為人違反行政法裁處時，
    適用裁處時之法律，但裁處前之法律有利於行為人者，適用
    最有利於行為人之法律。而所謂裁處，包括訴願、行政訴訟
    之決定或判決（最高行政法院89年9月13日89年度9月份第一
    次庭長法官聯席會議決議意旨參照）。又所謂裁處不以原處
    分機關之行為為限，凡在復查；訴願以迄行政訴訟中，尚未
    裁處確定之案件均有從輕從新原則適用（最高行政法院86年
    判字第674號判決參照），則對違反行政法之行為人為裁處
    時，除裁處前之法律有利於行為人外，自應以裁處時之法律
    為裁處之依據。雖道路交通管理處罰條例並未如稅捐稽徵法
    第48條之3「納稅義務人違反本法或稅法之規定，適用裁處
    時之法律。但裁處前之法律有利於納稅義務人者，適用最有
    利於納稅義務人之法律。」之相關規定，惟道路交通管理處
    罰條例所定罰鍰、吊扣證照、記點之裁罰，本屬行政罰之性
    質（參照行政罰法第1條、第2條亦將罰鍰、吊扣證照、記點
    之處分均定為行政罰），從而，關於違反道路交通安全規則
    肇事致人受傷部分，比較新舊法之結果，應認修正後之新法
    較有利於行為人，依照上開說明，自應適用修正後道路交通
    管理處罰條例第61條第3項。從而，原處分機關未見及此，
    未及比較新舊法之適用而為處分，顯有未洽，自應由本院將
    原處分撤銷，另依新法規定予以記違規點數3點，諭知如主
    文第2項所示，以資適法。至受處分人支線道車不讓幹線道
    車先行部分，原處分機關依道路交通管理處罰條例第45 條
    第9款、第63條第1項第1款裁處異議人罰鍰600元，並記違規
    點數1點，核無不當，異議人就此部分聲明異議為無理由，
    應予駁回。
五、據上論斷，應依道路交通案件處理辦法第19條、第20條前段
    ，裁定如主文。
中　　華　　民　　國　　94　　年　　4　　月　　11 　　日
　　　　　　 　 　　　　交通法庭法　官　陳慧萍
以上正本證明與原本無異
如不服本裁定應於送達後5日內向本院提出抗告狀
      　　　　　　　　　　　　　書記官　何適熹
中　　華　　民　　國　　94　　年　　4　　月　　11　 　日
